【裁判字號】    85,簡上,467
【裁判日期】    900302
【裁判案由】    確認本票債權不存在
【裁判全文】
臺灣臺北地方法院民事判決  八十五年度簡上字第四六七號
    上  訴  人  甲○○
    訴訟代理人  郭芳宜律師
    被  上訴人  乙  ○      住台北縣新店市○○路○段三五九巷一二弄二六號
                            二.
    訴訟代理人  黃瑞真律師
右當事人間請求確認本票債權不存在事件，上訴人對於中華民國八十五年七月三十日
本院簡易庭八十五年度店簡字第一號第一審判決提起上訴，本院判決如左：
    主      文
上訴駁回。
第二審訴訟費用由上訴人負擔。
    事      實
甲、上訴人方面：
壹、聲明：
  一、原判決廢棄。
  二、確認被上訴人就其持有上訴人名義部分於八十三年二月四日所簽發票金額新台
      幣壹佰萬元，到期日為八十三年三月四日之本票壹張（即鈞院八十四年度票字
      第二一四九號民事裁定所示之本票）票據債權不存在。
貳、陳述：除與原審判決書所載者相同茲予引用外，補稱：
  一、上訴人並未向被上訴人借款而簽發系爭本票、票據原因關係顯不存在，被上訴
      人自不得對上訴人行使票據債權：
      查被上訴人在原審陳稱：上訴人向其借款三百七十萬元，並開立系爭一百萬元
      本票及另一張二百七十萬元本票交付予伊等語，惟查依下列事實，證明其主張
      為不實：
      (一)據台灣高等法院八十六年度上易字第九九九號刑事判決載稱：「經查證人蔡
        鈴芬到庭證稱：「....  有，八十二年十二月底與朱文財、張素瑛合購（指
        乙○所有坐落台北縣新店市○○段磺窟小段十九之一地號土地）....  辦好
        手續是八十三年三月，價金是六百多萬元，我出資三百十二萬五千元....
        我用現金及朱文財簽發給我的票支付....  」、「（問不動產買賣契約上註
        記的三百萬元何意？）....  其中一百萬元現金是我的部分，另八十三年二
        月二十八日是尾款，我給的一百三十萬元是朱文財的票....  」。『（問有
        無辦理坐落台北縣新店市○○段磺窟小段之五筆地號？）....  有，朱文財
        來詢問後約定某日....  再帶乙○來洽談，乙○表示同意，她說要投資使用
        （指用以投資房地產）....  』等語，再參以告訴人乙○到庭陳稱伊所出售
        坐落台北縣新店市○○段磺窟小段十九之一地號土地，蔡玲芬所交付之款項
        伊均有收受等語，考諸八十二年十二月二十九日不動產買賣契約書、坐落台
        北縣新店市○○段磺窟小段五五、五六、七三、七四、七五地號土地、建築
        改良物抵押設定契約書及被告朱文財自八十一年間起至八十三年止所簽發交
        付予乙○之支票存根等影本，足認被告朱文財所辯自八十一年間起即與告訴
        人乙○有金錢上往來，且上開土地所設定抵押貸款係用以投資房地乙節，堪
        以採信」云云，足證被上訴人並無借款三百七十萬元予上訴人之事實。
      (二)系爭一百萬元本票，在地址項下，雖有上訴人之印鑑印文，微論該印鑑係遭
        他人盜蓋，上訴人毋庸負責，況該印文並非蓋在發票人項內，亦證明上訴人
        並非該本票之發票人，上訴人不必負責。
      (三)另一張二百七十萬元本票上，發票人則為朱文財、林世卿、李三郎，原告並
        未簽發該本票。被上訴人既稱上訴人向其借款三百七十萬元，則豈會不要求
        上訴人於另一張二百七十萬元本票上簽名，卻反而找一些不相干之第三人簽
        發另張本票，此與事理常情顯相違背。證明被上訴人確未貸給上訴人三百七
        十萬元之事實。
      (四)該二百七十萬元本票之發票日為八十二年十二月八日（嗣又塗改為八十三年
        十二月八日），到期日為八十三年十二月十日；而系爭一百萬元本票之發票
        日為八十三年二月四日，到期日為八十三年三月四日，二者相差近十個月。
        倘上訴人有向被上訴人借款三百七十萬元，則上訴人所簽發的二張之發票日
        、到期日及發票人均應一致，始符合常理。因此，被上訴人所稱上訴人向其
        借款，並開立本票作為清償云云，毫無足採。
      (五)被上訴人既係在八十二年十二月三十日以其夫所有土地抵押借款三百七十萬
        元，再將該款項轉借予上訴人，則還款憑證之本之發票應為借款當日，經查
        被上訴人所提出李三郎等人簽發面額二百七十萬元本票之發票日期係在八十
        二年十二月八日及而系爭面額一百萬元之本票發票日則為八十三年二月四日
        ，而無一張是在被上訴人借得款項之期日，即八十二年十二月三十日，證明
        被上訴人並無借給上訴人三百七十萬元之事實。
      (六)被上訴人既稱以其五筆土地貸得款項，始轉借予上訴人，則在其設定抵押貸
        得該款項前，當無款項借予上訴人，被上訴人於八十二年十二月三十日始借
        得三百七十萬元，其在此之前即八十二年十二月八日，被上訴人顯無二百七
        十萬元之款項轉借給上訴人，則被上訴人持有他人名義簽發之八十二年十二
        月八日之二百七十萬元本票，要與上訴人無涉。
      (七)查被上訴人在原審曾稱：「.... 甲○○跟我借錢沒有利息.... 」，謹按被
        上訴人以其夫所有之五筆土地向他人設定抵押權，既有利息之約定，然其轉
        借上訴人，卻不向上訴人要求支付利息，有違常情。
      (八)被上訴人稱借貸係無息貸予上訴人，如本案借貸為真正，嗣再交付本票作為
        清償憑證，何以如此龐大金額之三百七十萬元之債權，自八十二年十二月三
        十日交付現金予上訴人起，至八十四年十二月份聲請本票裁定，其期間長達
        二年，均未見其有任何追索及存證信函、假扣押、支付命令等催討行為，而
        又自行負擔二年期間之高額利息，其不合情理甚明。
      (九)被上訴人復稱上訴人向其借貸三百七十萬元，後始簽發系爭本票。然被上訴
        人設定抵押借貸，日期為八十二年十二月三十日，並交付現金予上訴人，如
        為真正，何以在八十二年十二月三十日，被上訴人及在場人即本案證人蔡鈴
        芬未命上訴人簽具任何借據或借款證明資料，而任由被上訴人平白交付金額
        三百七十萬元之鉅款予上訴人？又何以遲至八十三年二月四日始持有系爭本
        票，且金額為一百萬元之本票，而非借款之三百七十萬元之本票，其主張有
        違經驗法則，當無可採。
      (十)據朱文財在鈞院刑事八十五年度易字第三二六九號詐欺案件中，曾明白供稱
        ：「（系爭一百萬元本票），這是假的，本票不是我們夫妻及甲○○簽發的
        ，是蔡鈴芬自己簽的，我們平常都將印章放在蔡代書那邊」等語更可證明系
        爭本票為證人蔡鈴芬所簽發，其證言顯非實在，且因非上訴人簽發，上訴人
        當不負給付票款之責任。
      (十一)查證人李進發八十五年十月十八日  鈞院刑庭供稱：伊與甲○○請領印鑑證
        明後連同印章交予李進發，約拿三、四天時間等語（請見上證十五號刑案筆
        錄）參照朱文財前項供述，以及上訴理由(一)上證六號之授權書載明蔡鈴芬與
        張菊如保管上訴人之印鑑章等語，足以佐證系爭本票之印文確非上訴人所蓋
        之事實。
      (十二)基上所述，被上訴人所稱借款予上訴人而持有系爭本票，純屬子虛，無足採
        信，則被上訴人既未借款予上訴人，縱其持有系爭本票，其原因之消費借貸
        事實既不存在，系爭票據債權當不存在。
  二、系爭本票之上訴人印文，係遭他人盜蓋，上訴人自不負任何票據上之責任，蔡
      鈴芬所證非實：
      (一)查系爭本票上之金額、日期、證人蔡女結證為其所填寫，倘蔡女不陳明發票
        人之印文，為上訴人所蓋，豈非自認其有偽造有價證券之罪嫌，是蔡女就系
        爭本票，因恐涉刑責，其供證顯有利害關係，自不能僅憑其片面之否認，而
        予採信。
      (二)查上訴人所有之新店市○○段灣潭小段一八三地號土地，上訴人於八十三年
        元月間曾同意交由同母異父之弟李進發向證人蔡鈴芬借款，蔡女與楊百合以
        權利人自居，並於八十三年二月四日設定最高債權額五十萬元之抵押權，該
        抵押設定書上之印鑑印文，核與系爭本票之印文相同，設定日期與系爭本票
        發票日期相同，該一八三地號土地嗣後由蔡鈴芬居中介紹出售予買受人周聰
        明，其過戶日期為八十三年三月四日，又與系爭本票到期相同，則系爭本票
        上之上訴人印鑑印文，係蔡女乘代辦該筆土地抵押權設定或過戶之便，自行
        加蓋者，當屬合理懷疑。
      (三)查上開一八三地號土地抵押權設定契約書之「聲請登記以外約定事項」欄下
        ：第二項載稱：「債務人（指甲○○、李進發）或擔保物提供人所簽發或背
        書之支票本票、借據若有一張不兌現，其餘本票、借據視同全部到期....
        」等語，由此證明債權人蔡女與楊百合於該次設定抵押權時，已持有債務人
        名義之本票等憑證，但於八十三年三月七日清償時，並未將本票等憑證交還
        ，此由楊百合與蔡鈴芬先後於八十三年三月七日與三月十八日書立切結書，
        證明其持有甲○○之本票、借據，甚至空白紙張等書面文件，聲明作廢可為
        明證，倘蔡、楊二人有將該憑證交還，則僅須由上訴人填寫收回收據既可，
        蔡、楊二人何須書立切結書作廢，是系爭本票之印文，確非上訴人所蓋。
      (四)查上訴人之弟李進發持上開一八三地號土地向蔡鈴芬借款四十萬元時，曾簽
        發面額四十萬元之本票乙紙，因上訴人並未陪同李進發前往蔡鈴芬代書處，
        蔡代書自行在該本票上加蓋上訴人之印鑑印文，此有該四十萬元本票可證，
        上訴人確未陪同至蔡代書處之事實。業經李進發、朱文財在刑案供陳在卷可
        稽，且查該四十萬元之本票之票號為ＴＨ○八三四二號、發票日期為八十三
        年元月廿六日，而系爭本票為ＴＨ○八三四三號，相差一號而為連續，其金
        額、日期均為蔡代書之筆錄，證明該兩紙本票，均出自蔡代書處，當屬由蔡
        女利用持有上訴人印鑑章之機會，擅自加蓋上訴人之印鑑印文於系爭本票，
        足證系爭本票之上訴人印文，確非上訴人所蓋。
      (五)鈞院八十五年度促字十五號支付命令裁定債權人蔡鈴芬、債務人甲○○等支
        付命令案，該案聲請狀（日期八十五年一月廿七日）與本案八十四年度票字
        二一四九號本票裁定聲請人乙○、債務人甲○○聲請狀（日期八十四年十一
        月二十八日）筆跡均出自同一人，且書狀流水號，前者○九五三六三，後者
        ○九五三六一；相差兩號，證明該二聲請狀亦出自蔡鈴芬代書處，更可證明
        蔡女與乙○二人間早已有勾串之事實。
      (六)與本案有牽連關係之另一張二百七十萬元本票，，先由證人蔡鈴芬以債權人
        身分於八十四年六月十日聲請鈞院以八十四年度裁全字二二三號假扣押裁定
        ，而後被上訴人乙○於八十四年十一月廿八日再持相同本票聲請鈞院以八十
        四年度票字二一五二三號裁定准許強制執行，足證該二百七十萬元本票原為
        蔡鈴芬先持有，後再交乙○聲請本票裁定，不僅證明證人蔡女與乙○二人間
        有共謀勾串之事實，更可證明被上訴人確未借款予上訴人之事實。
      (七)系爭本票，據被上訴人與證人蔡鈴芬均稱：上訴人有在場自蓋印文等語，然
        查系爭本票，除朱文財在發票人項下自行書寫其姓名，蓋用印文外，另朱妻
        張素瑛之三個印文，分別蓋在金額大寫數字，阿拉伯數字及地址處，而上訴
        人印文則蓋於朱文財之地址上（非在發票人處），上訴人與張素瑛均未簽署
        ，倘上訴人在場，何以蔡代書未要求上訴人在系爭本票發票人項下自書本人
        之姓名與地址，足證被上訴人及蔡鈴芬兩人所供非實。
      (八)茲就蔡鈴芬於鈞院八十八年四月十三日所為陳述，依下列各點說明，亦可證
        明，其陳述仍屬虛偽：
        蔡鈴芬稱：因甲○○與乙○是鄰居，基於互信，才先抵押，再簽本票等語
          。查乙○住於台北縣新店市○○路○段三五九巷十二弄二六號，而甲○○
          居同市○○路十五之一號，二人住處相距甚遠，顯非鄰居，且素昧平生，
          互不相識，從無往來，何來互信之有。
        蔡鈴芬稱：「甲○○簽發一百萬元本票，應是乙○與甲○○投資去做買斷
          生意，是甲○○先拿去塗銷一九三、一九四土地，乙○是拿五筆土地借款
          予朱文財投資土地，是朱文財再拿去塗銷一九三、一九四號土地之抵押」
          等語，同二筆土地之塗銷，誰拿款塗銷，蔡女於同時竟有甲○○、朱文財
          二人矛盾供述，其非真實，已至明顯。且上訴人之鄰里長已證明上訴人自
          幼以耕農維生，未曾經營或投資任何營業或房地產買賣業，更足證明蔡女
          所言虛偽。
        據蔡鈴芬在鈞院八十五年度易字第三二六九號被告朱文財等人詐欺案件中
          結證：「朱文財先來詢問後，約定某日，朱某再帶乙○來洽談，乙○表示
          同意，她說要投資，甲○○簽發一百萬元支票時才到場的，張素瑛也到，
          之前他們二人都未來....  這是擔保三百七十萬元。」等語，刑事確定判
          決，亦因蔡女該項證言，認定乙○將五筆土地設定抵押之原因，係投資朱
          文財合夥經營房地產，並非借貸。而蔡女就本案  鈞院此次供證之前，在
          簡易庭曾多次結證，從未提及乙○與上訴人有投資房地產之證述，足證其
          所稱「乙○與甲○○投資去做買斷生意，甲○○拿去塗銷一九三、一九四
          土地」等語，顯屬虛偽。
        查乙○以其夫廖德旺五筆土地設定抵押予債權人李懷民、楊百合，其債務
          人為朱文財；乙○為連帶債務人，廖德旺為債務人兼義務人。依乙○及蔡
          鈴芬均承認該項設定為蔡女所代辦，證明與乙○合夥投資房地產者，僅朱
          文財一人而已，足見被上訴人乙○以其夫五筆土地貸款，係與朱文財合夥
          ，上訴人不僅未參與其事，且根本不知彼等有合夥投資之事實，更非上訴
          人向被上訴人借款。
      (九)綜上所陳，系爭本票之上訴人印文，確係遭他人盜蓋，並非上訴人所加蓋，
        當不負本票發票人之責任。
  三、被上訴人未舉證證明其有借款三百七十萬元交付予上訴人之事實：
      (一)查金錢借貸契約，屬要物契約，應由貸與人就交付金錢之事實負舉證之責。
        被上訴人主張其以五筆土地貸得之三百七十萬元，用於塗銷上訴人原有一九
        三、一九四地兩筆土地之貸款，上訴人予以否認，被上訴人雖舉證人蔡鈴芬
        為證，但蔡女對於上訴人一九三、一九四地號設定八百萬元實借三百七十萬
        元之擔保抵押權部分，除於鈞院八十五年度易字第三二六九號刑事庭審理中
        親筆書寫提出債權人持分及說明附表乙件外，迄未舉出其貸與上訴人三百七
        十萬元之事實，故被上訴人主張上開貸款事實，自應就其舉證之證人蔡鈴芬
        提出貸款給上訴人三百七十萬元證據，又證人楊百合、劉乙良，提出八十二
        年十二月十三日曾支付五十萬元、七十萬元、二百五十萬元予蔡鈴芬等情，
        微論楊、劉二人之證據，已未能證明蔡鈴芬有將上開款項交予乙○，或轉借
        予上訴人之事實，況楊、劉二人亦始終未提出交付上開款項之支票或付款證
        明予蔡女之證據。查劉乙良、楊百合、蔡鈴芬雖曾分別到庭做證口述外，從
        未提出任何支付款項證據，以資證明上訴人確有向蔡女等人借款三百七十萬
        元之事實。故上訴人因無借款，被上訴人自無替上訴人代償之可言。
      (二)查本件除被上訴人乙○舉證人蔡鈴芬外，並未提出任何其他具體證據證明被
        上訴人所有五筆土地於八十二年十二月二十日借得三百七十萬元。而鈞院八
        十五年度易字第三二六九號刑案審理中，刑庭法官命蔡女提出借款三百七十
        萬元予乙○之證據，蔡女除提出一張明細對照表稱債權人為李懷明、楊百合
        外，並無其他付款之證據，已無法證明彼等有貸款予乙○之事實，而所稱之
        債權人李懷明，嗣又具狀改稱真正債權人為趙蕙珠（係抵押權人李懷明之義
        女），其非真實貸款，已至明確。況該證十四號之匯款憑條係趙女匯給蔡鈴
        芬，不能證明蔡女將該匯款有轉借乙○之事實。又抵押權人楊百合七十萬元
        部份，係重疊抵押，參照被上訴人在本件所稱貸借取款情形為「三百七十萬
        元，蔡代書幫我辦，一次現金款一百萬元，一次二百七十萬元分二次我交給
        甲○○」等語。又與上開一次匯款三百萬元金額不同，更足證蔡女等未有三
        百七十萬元或其他金額借予乙○之事實，故乙○亦無三百七十萬元借予上訴
        人，殆無疑義。
      (三)查上訴人原有之一九三、一九四地號土地，倘於八十二年十二月十三日如曾
        向本案證人蔡鈴芬等三人，設定本金最高限額八百萬元，而借得三百七十萬
        元，焉有僅借短短七日而已就於同年月二十日即行清償之理？且查八十二年
        十二月二十日之清償證明書分別由債權人楊百合、劉乙良、蔡鈴芬簽蓋印文
        ，並將該清償證明書附於日期八十二年十二月二十日之土地登記申請書內。
        依社會借貸習慣，一般債務人未清償前，債權人斷無可能同意先行辦好土地
        塗銷登記申請書、清償證明書等重要文件之理。足證被上訴人所主張之事實
        ，顯與常情有違。
      (五)基上所陳，被上訴人既未能舉證證明其曾交付借款三百七十萬元予上訴人之
        事實，依首引判例及說明，被上訴人持有系爭本票，顯屬惡意，且無實際債
        權存在，當不能對上訴人行使系爭本票之權利，其票據債權，當屬不存在。
參、證據：援用原審之立證方法外，補提(一)台灣台北地方法院八十五年九月三十日北
    院仁八十五民執地字第一三○一○號函影本一份、(二)土地登記申請書影本一份、
    (三)李進發簽發四十萬元本票影本一份、(四)授權書影本一份、(五)台灣台北地方法院
    八十五年易字第三二六九號刑事判決影本一份、(六)台灣台北地方法院八十五年店
    簡字第一一○號、八十五年簡上字第三○二號判決影本各一份、(七)台灣台北地方
    法院八十五年易字第三二六號刑事詐欺案件訊問筆錄影本一份、(八)土地登記申請
    書影本一份、(九)切結書影本一份、(十)照片二幀、(十一)抵押權設定契約書影本一份、
    (十二)本票影本一份、(十三)台灣高等法院八十六年度上易字第九九九號刑事判決影本一
    份、(十四)債權人債權持及說明表影本一份、(十五)李懷明補證狀影本一份、(十六)台灣台北
    地方法院八十五年易字第三二六九號刑事詐欺案件訊問筆錄影本一份為證。
乙、被上訴人方面：
壹、聲明：駁回上訴。
貳、陳述：除與原審判決書所載者相同茲予引用外，補稱：
  一、上訴人確係於八十二年十二月三十一日以被上訴人持五筆土地所借得之三百七
      十萬元清償債務塗銷抵押權
      (一)查本件上訴人持蔡鈴芬、楊百合、劉乙良所出具之清償證明，主張其所有一
        九三、一九四地號上所設定抵押債務，其清償時間乃於八十二年二月二十日
      是足證一九三、一九四債務清償之資金來源顯非被上訴人持五筆土地所得之
        借款，此並非事實。蓋上訴人辦理一九三、一九四地號抵押權設定八百萬元
        抵押債務之送件時間為八十二年十二月十三日（收件號碼為四七四八六號）
        設定時間為八十二年十二月十四日，而辦理抵押權清償塗銷申請案之送件時
        間為八十二年十二月三十一日（收件號碼為五○九一七號），辦理塗銷登記
        之時間則為八十三年一月十四日，此觀新店地政事務所土地登記申請書及土
        地謄本可知，且據證人蔡鈴芬於八十八年四月十三日證稱該清償證明是事先
        寫的，於上訴人清償前並未將清償證明交予上訴人等語，足證上訴人稱一九
        三、一九四地號抵押借款之清償時間為八十二年十二月二十日顯不實在。
      (二)且查上訴人一再主張其所有一九三、一九四地號抵押債務清償之資金，非被
        上訴持五筆土地所借得之三百七十萬元，惟對於一九三、一九四地號之抵償
        權究竟於何時清償、何時塗銷，卻遲遲無法提出證明以實其說，故依前述地
        政機關之申請資料及證人蔡鈴芬之證言，應可認一九三、一九四地號之抵押
        債務確係以被上訴人所借得之資金清償者。
      (三)上訴人指稱證人蔡鈴芬未提出上訴人持一九三、一九四地號土地借款三百七
        十萬及交付之事實，故否認上訴人及朱文財有持一九三、一九四地號借款三
        百七十萬之事實存在等語，惟除證人蔡鈴芬之證詞外，依以下之證據可知上
        訴人之抗辯顯為虛偽不實：
        上訴人於原審即自認一九三、一九四土地借款三百七十萬元並辦理設定之
          事實：
          上訴人對於其所有一九三、一九四地號確實有因借款而設定最高限額八百
          萬元之事實於原審並不否認，僅辯稱錢為朱文財所借，其不知情云云，今
          於鈞院竟推翻原審之說詞，又辯稱其與朱文財均未持一九三、一九四地號
          借款並收受三百七十萬元，其抗辯顯為虛偽不實。
        證人劉乙良於原審係一九三、一九四地號之抵押權人，伊借二百五十萬元
        ，當初是甲○○、朱文財一起來借的等語。
        證人楊百合、劉乙良於刑事詐欺案件審理時，對借貸及清償之過程證述綦
          詳，此觀證人楊百合證稱有借錢給朱文財，係以上訴人土地設定抵押，後
          來上訴人要將土地拿回去，所以被上訴人及廖德旺的土地設定給伊及李懷
          明、甲○○原先設定的部份塗銷，當時伊只借七十萬等語；證人劉乙良證
          稱於八十二年七、八月借三百五十萬元予朱文財及上訴人，八十二年十二
          月間清償，後來以廖德旺土地設定我有拿到錢等語，可知上訴人之抗辯顯
          無理由。
  二、又上訴人指稱證人蔡鈴芬並未有居中牽線借款予乙○三百七十萬元之事實存在
    等語。惟查對於被上訴人持五筆土地借款三百七十萬元之事實，證人蔡鈴芬於
      證述綦詳，且朱文財對於被上訴人持土地借款並交付金錢予朱文財、上訴人等
      之事實並未予以否認，僅稱被上訴人以五筆土地設定抵押乃用以投資房地產之
      用，而證人李懷民於刑事案件審理時亦證稱上訴人持被上訴人之投資款用以清
      償並塗銷一九三、一九四地號之抵押權，且提出匯款單為證，證明借款予被上
      訴人。據此，被上訴人透過證人蔡鈴芬持五筆土地，借款三百七十萬元之事實
    確為真正，上訴人曲解李懷民匯款三百萬予蔡鈴芬之匯款人趙蕙珠為真正債權
      人，並進而指稱李懷民之證詞前後不相同，其所辯洵不足採。
  三、本件上訴人及朱文財於八十二年十二月初赴被上訴人家中遊說被上訴人，提供
      三百七十萬元參與其不動產買賣事業，被上訴人因與李氏兄弟熟識不疑有它，
      乃同意參與投資，同月並由李文財介紹蔡鈴芬代書與被上訴人認識，並委託蔡
      代書辦理借款事宜，詎料朱文財與甲○○兄弟於透過蔡代書取得借款後，並未
      依其與被上訴人之約定，將三百七十萬元用於購買房地上，經被上訴人再三向
      李氏兄弟追問，其始稱該金額已用以塗銷一九三、一九四地號上之抵押債務，
      而為安撫被上訴人之情緒，李氏兄弟同意三百七十萬元轉為借款並願提供擔保
    。詎料，李氏兄弟遲遲未提出擔保，而經被上訴人之再三追討，上訴人稱因其
      兄弟已分家，故三百七十萬元之債務應由兄弟分擔，其只願負擔一佰萬元債務
    為此，被上訴人乃於八十三年二月四日與朱文財、上訴人及朱文財之配偶張素
      瑛三人至蔡鈴芬代書事務所由甲○○等三人開具面額一百萬元之本票；而後朱
      文財與其兄弟李三郎及訴外人林世卿於八十三年十二月八日又開具面額二百七
      十萬元之本票，合計共參三百七十元，此一事實，亦經台灣地方法院八十五年
      易字第三二六九刑事判決事實欄及台北地方法院八十五年度簡字第一四二號判
      決所戴事實可知，且被上訴人之所以對上訴人、朱文財等人提出刑事告訴即
      因其誘騙被上訴人參與其投資事業卻將被上訴人所投資之金錢挪用以塗銷其私
      人債務，而事發後，上訴人先是承諾願將投資之金錢轉為借款並提供擔保，惟
      遲遲未見履行，而後上訴人雖開立本票承諾還錢，惟屆期又否認開票行為，拒
      絕清償。被上訴人不識字，無法以國語溝通，於刑事庭時對於庭上之詢問，常
      有牛耳不對馬嘴之錯誤，再加上本件案件複雜，書記官之記載又難免有遺漏，
      故為與被上訴人陳述不符之記載。
  四、再上訴人主張該票據上其印文所蓋位置非在發票人項目與另件二百七十萬元之
      本票相差近十月以上，不合常情云云，並進而主張其無須負擔發票人責任等語
      ，然查，上訴人之印文係用於票據之正面，且緊接在前二位發票人之後，其依
      法為共同發票人之一殊無疑議，且印章與簽名之效力並無不同，而上訴人雖主
      張該票據之印文係遭盜蓋，惟並未舉證以實其說。再另件二百七十萬元之本票
      與系爭本票簽發之時間不同，係因上訴人主張其兄弟已分家，債務應分開計算
    而被上訴人基此，於不同之時間與上訴人兄弟處理所致，而上訴人兄弟分家乙
      事亦為實情，是本票簽發之時間不同亦不足為奇，且此更足以反證本票俱非被
      上訴人或第三人所偽造。
參、證據：援用原審之立證方法外，補提(一)設定托押權登記申請書影本一份、(二)塗銷
    抵押權登記申請書影本一份、(三)土地登記謄本影本一份、(四)台灣台北地方法院八
    十五年度店簡字第一四二號判決影本一份、(五)土地移轉契約書影本一份、(六)台灣
    台北地方法院八十五年度易字第三二六九號訊問筆錄影本三份為證，並聲請訊證
    人蔡鈴芬。
丙、本院依職權調本院八十五年度易字第三二六九號刑事卷全卷。
    理      由
一、上訴人起訴主張被上訴人執有如聲明所示之本票一張，向本院聲請裁定准許強制
    執行，惟上訴人從未簽發系爭本票，亦不認識被上訴人，與被上訴人間無任何債
    權債務關係，且系爭本票上之印文，係遭他人盜蓋，為此提起本件訴訟，請求確
    認系爭本票債權不存在。
    被上訴人則以上訴人抗辯系爭本票之印章遭盜用，依舉證責任之分配，應就印章
    被盜用之事實，負舉證責任。被上訴人以其夫廖德旺所有坐落台北縣新店市○○
    段○段磺窟小段七五、五三、七四、五五、五六地號，設定抵押權，借款三百七
    十萬元，借予上訴人清償上訴人以其所有坐落台北縣新店市○○段灣潭小段一九
    三、一九四地號土地之抵押貸款，並塗銷上開二筆土地之抵押權，有關借款及設
    定抵押權均由代書蔡鈴芬辦理等語置辯。
二、上訴人主張被上訴人執有如聲明所示之本票一張，向本院聲請裁定准許強制執行
    ，經本院八十四年票字第二一四九二號裁定准許強制執行之事實，為被上訴人所
    不爭執，並有本院八十四年票字第二一四九二號民事裁定影本可憑，自堪信為真
    實。上訴人主張並未向被上訴人借款而簽發系爭本票，而系爭本票上上訴人之印
    文，係遭他人盜蓋，本票票據關係並不存在等語，以下分別說明之。
三、查系爭本票上上訴人之印文係屬真正，此為上訴人所不爭執，自堪信為真實。上
    訴人主張系爭本票上其印文係蔡鈴芬盜用，自應就此盜蓋印章之事實負舉證責任
    。經查：
    (一)證人蔡鈴芬於原審到庭結證稱其自八十二年即開始陸續為上訴人辦貸款，每一
      次借貸後即換印鑑章，上訴人確實有在八十三年一月底交予印章辦理貸款，但
      辦完後上訴人即取回等語（原審八十五年二月十三日言詞辯論筆錄），故盜用
      印章一節，為蔡鈴芬所否認。
    (二)上訴人陳稱其所有台北縣新店市○○段灣潭小段一八三地號，曾於八十三年一
      月間同意交由其同母異父之弟李進發向蔡鈴芬借款，該次抵押權設定契約書上
      之印文，核與系爭本票之印文相同，設定日期與系爭本票發票日相同，嗣後該
      土地出售予周聰明，過戶日期為八十三年三月四日，復與系爭本票到期日相同
      ，上訴人有合理懷疑係蔡鈴芬乘辦理抵押權設定或過戶之便，自行加蓋。且上
      開一八三地號土地抵押權設定契約書之「聲請登記以外約定事項」欄下第二項
      載稱「債務人（指甲○○、李進發）或擔保物提供人所簽發或背書之本票、本
      票、借據若有一張不兌現，其餘本票、借據視同全部到期....  」，足證蔡鈴
      芬於該次設定抵押權時，已持有債務人名義之本票，但於八十三年三月七日清
      償時，並未將本票等憑證交還，此由楊百合、蔡鈴芬先後書立切結書，證明其
      持有甲○○之本票、借據，甚至空白紙張等文件，聲明作廢可知，是系爭本票
      之印文，確非上訴人所蓋，並提出一八三地號土地登記申請書影本一份、切結
      書影本一份為證。然縱使前開上訴人所有台北縣新店市○○段灣潭小段一八三
      地號土地抵押權設定與日後過戶之日期，恰與系爭本票之發票日及到期日相同
      ，亦無足認定係蔡鈴芬持上訴人之印章自行加蓋。而上訴人所提之切結書，楊
      百合所立具之內容為「甲○○為辦理設定所簽發或背書之本票、借據於八十三
      年三月七日已全部作廢，若有不實，本人楊百合願負一切法律責任。」，而蔡
      鈴芬所立具部分之內容為「本人蔡鈴芬於八十三年三月七日收到甲○○、李進
      發新台幣捌拾萬元正無誤，日後前開土地之抵押權設定案至此無效，恐口無憑
      ，特立此書為憑。」及「甲○○君以前開土地辦理抵押權設定時，倘曾簽發切
      結書或空白紙，至本案清償日止，全部作廢，若有不實，本人願負一切法律責
      任。」惟所謂作廢之本票、空白紙是否即為系爭之本票，並無從憑以判斷，且
      此切結書，無論為楊百合切結之內容，或蔡鈴芬切結之內容，均未載明上訴人
      辦理抵押權曾交付之印章仍為蔡鈴芬保管之意旨，尚難憑此切結書遽認上訴人
      主張蔡鈴芬於保管上訴人之印章期間，盜用印章而簽發系爭本票一節為真實。
    (三)上訴人陳稱其弟李進發持上開一八三地號土地向蔡鈴芬借款四十萬元，曾簽發
      面額四十萬元之本票，上訴人並未在場，此經李進發、朱文財在刑案供陳在卷
      ，蔡鈴芬在上訴人未在場之情形下，自行在該四十萬元之本票上加蓋上訴人之
      印文，而此四十萬元之本票之票號為ＴＨ○八三四二號、而系爭本票為ＴＨ○
      八三四三號，相差一號且為連續，其金額、日期均為蔡鈴芬所寫，證明二紙本
      票均出自蔡鈴芬，當屬由蔡鈴芬利用持有上訴人印章之機會，擅自加蓋上訴人
      印章於系爭本票等語，並提出李進發簽發四十萬元本票影本一紙及本院八十五
      年度易字第三二六九號刑事詐欺案件八十五年十月十八日訊問筆錄為證。然本
      院八十五年度易字第三二六九號刑事詐欺案件八十五年十月十八日訊問期日，
      朱文財並未到庭，且綜觀該次筆錄，李進發亦未供稱簽發前開四十萬元本票時
      ，上訴人並未在場等語。縱該四十萬元本票之票號與系爭本票之票號，相差一
      號且為連續，亦僅能證明此為二張票號連續之本票，可能皆出自蔡鈴芬處，然
      並不能證明蔡鈴芬擅自加蓋上訴人之印章於系爭本票上。
    (四)又上訴人陳稱蔡鈴芬於八十五年一月二十七日聲請本院對上訴人發支付命令，
      其聲請狀與本院八十四年度票字第二一四九號本票裁定，被上訴人對上訴人聲
      請本票裁定之聲請狀，筆跡均出自同一人，且書狀流水碼前者為○九五三六三
      號、後者為○九五三六一號，相差二號。而另與本件有牽連關係另一張二百七
      十萬元之本票，先由蔡鈴芬以債權人身分於八十四年六月十日聲請本院以八十
      四年度裁全字第二二三號假扣押裁定，嗣後由被上訴人於八十四年十一月二十
      八日再持相同本票聲請本院以八十四年度票字第二一五二三號裁定准許強制執
      行，足證被上訴人與蔡鈴芬間有共謀勾串之事實，並提出本票裁定聲請狀、支
      付命令聲請狀及假扣押聲請狀等件為證；且上訴人與被上訴人二人住處相距甚
      遠，顯非鄰居，上訴人自幼以耕農為生，未曾經營或投資任何營業或房地產買
      賣，蔡鈴芬證稱兩造為鄰居，基於互信才先抵押，再簽本票，兩造投資去做買
      斷生意，上訴人拿去塗銷一九三、一九四地號土地等語，足證蔡鈴芬證述內容
      均不實在等語。然上訴人既主張系爭本票上其印文係蔡鈴芬盜用，應就此事實
      負舉證責任，上訴人既未能極積證明蔡鈴芬盜蓋印章之事實，縱蔡鈴芬之證言
      果如上訴人所稱有前開不實之處，或蔡鈴芬及被上訴人就聲請支付命令、假扣
      押及本票裁定，有前述巧合而令上訴人質疑之處，亦不足認其所主張蔡鈴芬盜
      用印章，簽發系爭本票一節為真實。
    (五)再上訴人主張系爭本票上訴人之印文係蓋在地址上，而非發票人處，且上訴人
      與張素瑛均未簽簽名，倘上訴人於簽發本票時在場，為何未在系爭本票發票人
      項下自書姓名，足證被上訴人與蔡鈴芬所稱上訴人親自蓋印文等語並非實在。
      然按票據上之簽名，得以蓋章代之，票據法第六條第有明文，在票據上簽名或
      蓋章二者備其一者，即足發生效力（最高法院七十二年台上第四七四號判例參
      照），系爭本票上，上訴人之印文雖蓋朱文財之地址處，然此印章亦無可能為
      地址之部分，再依整紙票據觀察，上訴人之印章係用於票據之正面，且緊在前
      二位發票人之後，是其與張素瑛及朱文財，皆係以發票人之意蓋用印章。在票
      據上僅蓋章而未簽名，其效力既為票據法所已規定，故僅在票據上蓋章代替簽
      名，而未書寫地址者比比皆是，亦無違反一般社會經驗法則可言，上訴人所稱
      由此足證被上訴人及蔡鈴芬證稱上訴人在場親自蓋印文不實在，故蔡鈴芬有盜
      用印文等語，不足採信。
    綜上所陳，上訴人所述均未能證明系爭本票之印文係遭盜蓋，其主張盜蓋印文等
    語，即不足採。
四、上訴人否認其與被上訴人間有何任債權債務關係存在，被上訴人則辯稱係上訴人
    八十二年十二月三十一日以被上訴人持五筆土地所借得之三百七十萬元清償債務
    塗銷上訴人所有台北縣新店市○○段灣潭小段一九三、一九四地號抵押權等語，
    上訴人則主張金錢借貸契約，係屬要物契約，應由貸與人就交付金錢之事實負舉
    證責任等語，經查：
    (一)上訴人固陳稱被上訴人對於上訴人其所有一九三、一九四地號土地設定抵押權
      借款三百七十萬元，及被上訴人以其夫所有五筆土地於八十二年十二月二十日
      借得三百七十萬元之事實，除蔡鈴芬之證詞外，並未舉證證明確曾交付三百七
      十萬元之借款予上訴人之事實等語。
    (二)就被上訴人交付上訴人三百七十萬元一節，被上訴人於原審陳稱係上訴人向其
      借款，共借三百七十萬元（原審八十五年一月二十三日言詞辯論筆錄），證人
      蔡鈴芬於原審結證稱「是乙○用其土地來貸款三百七十萬元來幫上訴人還錢，
      上訴人才用此本票給被上訴人擔保。」（原審八十五年二月十三日言詞辯論筆
      錄）；「乙○是拿廖德旺土地借三百七元來幫上訴人塗銷，所以上訴人才開二
      張本票給乙○。」（原審八十五年三月十四日言詞辯論筆錄），均主張三百七
      十萬元係借款；惟其於八十四年十二月二十七日向台灣台北地方法院檢察署係
      以五筆土地所貸得款項投資，朱文財、張素瑛及被上訴人涉嫌詐欺，而提起告
      訴；嗣於本院八十五年度易字第三二六九號詐欺刑事案件審理時，證人蔡鈴芬
      結證稱「（問：有無辦理新店市○○段磺窟小段五五、五六、七三、七四、七
      五地號土地之設定﹖）有，朱文材先來詢問後約定某日再帶乙○來洽談，乙○
      表示同意他說要投資」、「（問：為何只簽一百萬元擔保﹖）這是擔保那三百
      七十萬元」、「（問：乙○為何同意）他表示要與朱文財投資房地產。」（本
      院八十五年度易字第三二六九號刑事卷八十五年七月三日訊問筆錄），而本院
      八十五年度易字第三二六九號刑事判決理由即認定被上訴人提供土地設定抵押
      貸得之款項，係用以投資房地；而於本院審理時，即改稱係上訴人及朱文財遊
      說其提供三百七十萬元參與其不動產買賣事業（上訴人八十八年四月二十九日
      答辯狀），蔡鈴芬亦結證稱「....  乙○是拿五筆土地借款與朱文財投資土地
      ，是朱文財再去塗銷一九三、一九四號土地之抵押」（本院八十八年四月十三
      日準備程序筆錄），則就交付三百七十萬元之原因，則改稱為投資，此有本院
      八十五年度易字第三一六九號刑事判決影本在卷可憑，則經本院依職權調閱前
      開刑事卷查證屬實。
    (三)再三百七十萬元交付之對象，被上訴人於原審審理時陳稱三百七十萬元係分二
      次交予上訴人（原審八十五年一月二十三日言詞辯論筆錄），證人蔡鈴芬亦證
      稱被上訴人以五筆土地設定抵押借錢予上訴人（原審八十五年二月十三日言詞
      辯論筆錄）；惟於提出刑事告訴時，係指稱「八十三年二月他們張素瑛、朱文
      財夫妻找我買土地，我不要，他們說叫我拿五筆土地給他們貸款，貸了三百多
      萬元，買房子賺錢也未分我。」（台灣台北地方法院檢察署八十五年偵字第五
      六二號偵查卷八十五年一月十九日訊問筆錄）。本院審理時則陳稱係朱文財欲
      找其作生意（本院八十八年三月十六日準備程序筆錄）；而蔡鈴芬亦改稱被上
      訴人抵押借得之三百七十萬元係交給朱文財（本院八十八年四月十三日準備程
      序筆錄）。就三百七十萬元交付之對象，被上訴人及證人先後所述亦有不同。
    (四)然查，上訴人所有台北縣新店市○○段灣潭小段一九三、一九四地號土地，曾
      於八十二年十二月十三日設定八百萬元之抵押權，權利人為楊百合、劉乙良及
      蔡鈴芬，義務人為上訴人，債務人為上訴人及朱文財，此有抵押權設定契約書
      影本在卷可憑，嗣於八十二年十二月三十一日送件辦理抵押權清償塗銷登記，
      登記日期為八十三年一月十四日，此亦有塗銷抵押權登記申請書影本可按；雖
      上訴人主張塗銷前開抵押權，抵押權人蔡鈴芬、楊百合及劉乙良出具之清償證
      明，其清償時間乃八十二年二月二十日，而被上訴人陳稱係八十二年十二月三
      十日以五筆土地抵押貸得款項，足證塗銷一九三、一九四地號土地之資金來源
      顯非被上訴人五筆土地所得之借款等語。惟查，關於塗銷一九三、一九四地號
      土地之抵押權之資金來源，證人蔡鈴芬於原審即證稱「五筆土地是乙○的先生
      的，金主是楊百合與李懷明，確實有五筆土地來設定抵押借錢幫原告還錢塗銷
      」（原審八十五年二月十三日言詞辯論筆錄）、「乙○拿廖德旺的土地借三百
      七十萬元來幫原告塗銷....  」（原審八十五年三月十四日言詞辯論筆錄），
      於本院審理時結證稱「....  當初時乙○持五筆土地借款而清償一九三、一九
      四之借款塗銷抵押.... 」、「.... 乙○是拿五筆土地借款與朱文財投資土地
      ，是朱文財再去塗銷一九三、一九四號土地之抵押」（本院八十八年四月十三
      日準備程序筆錄），已一再證稱係以被上訴人之夫之五筆土地設定抵押所貸得
      之款項塗銷一九三、一九四地號土地之抵押權；而另一抵押權人楊百合於本院
      八十五年度易字第三二六九號刑事案件結證稱「....  後來甲○○要將土地拿
      回去，所以拿乙○、廖德旺的土地設定給我及李懷明，甲○○原先設定的部分
      全部塗銷.... 」，另一抵押權人劉乙良結證稱「.... 八十二年十二月間已清
      償，後來以廖德旺土地設定，我有拿到錢....  」等語（本院八十五年度易字
      第三二六九號刑事卷八十五年十一月十三日訊問筆錄），此二位抵押權人均證
      稱係被上訴人土地設定後，塗銷上訴人之抵押權，此經本院調閱前開刑事卷查
      證屬實。則一九三、一九四地號之抵押權人均證稱係因被上訴人之夫之五筆土
      地設定抵押權所貸得之款項，而受清償，被上訴人既係於八十二年十二月三十
      日始貸得款項，衡情抵押權人無在未清償償，即於八十二年十二月二十日即開
      具之清償證明之可能，再參以塗銷一九三、一九四地號抵押權係八十二年十二
      月三十一日送件，堪信被上訴人所稱清償證明係事先寫好，待清償後，清償證
      明始交付上訴人，再送件塗銷一九三、一九四地號抵押權一節為真實。
    (五)綜上所述，姑不問被上訴人交付三百七十萬元係因借款或係因投資，且三百七
      十萬元係交付予上訴人抑或朱文財，然被上訴人以其夫廖德旺所有五筆土地設
      定抵押權所借得之三百七十萬元，後用之於塗銷上訴人所有一九三、一九四地
      號之抵押權之事實，為可認定。雖朱文財於本院八十五年度易字第三二六九號
      刑事案件審理時否認以被上訴人投資三百七十萬元塗銷一九三、一九四地號抵
      押權，惟朱文財於該案件係被告，當係陳述有利於己之供詞，如直承此事，或
      將為刑事庭認定有詐欺之罪嫌，故朱文財於刑案審理時之所言，不足採信。
    (六)被上訴人陳稱上訴人及朱文財於八十二年十二月遊說被上訴人，提供三百七十
      萬元參與其不動產買賣事業，被上訴人不疑有它，乃同意參與投資，詎料朱文
      財與甲○○於透過取得借款後，並未依其與被上訴人之約定，將三百七十萬元
      用於購買房地上，經被上訴人再三追問，始稱該金額已用以塗銷一九三、一九
      四地號上之抵押債務，為安撫被上訴人，李氏兄弟同意三百七十萬元轉為借款
      並願提供擔保。詎李氏兄弟遲未提出擔保，而經被上訴人再三追討，上訴人稱
      因其兄弟已分家，故三百七十萬元之債務應由兄弟分擔，其只願負擔一百萬元
      債務，被上訴人乃於八十三年二月四日與朱文財、上訴人及朱文財之配偶張素
      瑛三人至蔡鈴芬代書事務所由甲○○等三人開具面額一百萬元之系爭本票；而
      後朱文財與其兄弟李三郎及林世卿於八十三年十二月八日又開具面額二百七十
      萬元之本票，合計共參三百七十元，故被上訴人持有系爭本票並非無原因關係
      等語。上訴人主張其未參與被上訴人與朱文財間合夥之事，亦不知彼等有合夥
      投資之事實等語。經查，蔡鈴芬於本院審理時證稱「乙○是拿廖德旺土地借三
      百七十萬元來幫原告塗銷，所以原告才開二張本票給乙○」（原審八十五年三
      月十四日言詞辯論筆錄），「....  簽發之一百萬元我知道，三百七十萬元是
      朱文財借的，但須甲○○同意，我們才能拿到本票.... 」、「.... 甲○○因
      其財產非其所獨有，故僅願付一百萬元本票」（本院八十八年四月十三日準備
      程序筆錄），即一再證稱三百七十萬元之事，為上訴人所知悉。如依本院八十
      五年度易字第三二六九號刑事判決之理由所認定，被上訴人提供土地設定抵押
      貸得之款項三百七十萬元，係交予朱文財用以投資房地之用，惟此三百七十萬
      元係用以塗銷上訴人所有一九三、一九四地號之抵押權，而上訴人、朱文財係
      同母異父之兄弟，上訴人名下之台北縣新店市○○段灣潭小段一九三、一九四
      地號土地，係父母親之遺產而暫時登記上訴人名下，上訴人亦於八十三年一月
      二十一日書立切結書，同意願無條件與李三郎、李四郎、朱文財等人各應有部
      分五分之一，此有兩造均不爭執之切結書影本在卷可憑。朱文財將被上訴人所
      交付三百七十萬元之投資款，用以清償一九三、一九四地號之債務，並塗銷抵
      押權，一九三、一九四地號土地之登記名義人受有抵押權塗銷之利益，惟因此
      財產非上訴人所獨有，則就此塗銷之利益，自非由其獨力負責；再觀之與本件
      相關之另一紙二百七十萬元之本票，其發票人為朱文財、李三郎及李世卿，而
      李三郎即為前開切結書上訴人切結同意共有應有部分之共有人之一，此有該二
      百七十萬元之本票在卷可按，自堪信被上訴人所稱就原投資之三百七十萬元，
      遭用以塗銷一九三、一九四地號之抵押權後，李氏兄弟同意三百七十萬元轉為
      借款並願提供擔保。然因兄弟已分家，上訴人只願負擔一百萬元債務，朱文財
      、上訴人及朱文財之配偶張素瑛乃簽發八十三年二月四日，面額一百萬元之系
      爭本票；而後朱文財與其兄弟李三郎及訴外人林世卿於八十三年十二月八日又
      開具面額二百七十萬元之本票，合計共參三百七十元等情，為可採信。
    (七)綜上，被上訴人雖未能就交付三百七十萬元之原由，為前後一致之陳述，然其
      土地設定抵押所得之三百七十萬元，交付後，卻用以塗銷上訴人所有一九三、
      一九四地號抵押權，嗣後即取得上訴人、朱文財及張素瑛所簽發之一百萬元系
      爭本票，及朱文財、李三郎及李世卿所簽發二百七十萬元之本票，其三百七十
      萬元亦有交付朱文財或上訴人之事實，在被上訴人於一審未委任訴訟代理人之
      情形下，自難苛責其就交付三百七十萬元之法律性質，為正確之陳述，故上訴
      人主張被上訴人就三百七十萬元就為投資或借款，前後陳述不一，所陳不實在
      等語，即不足採。朱文財向被上訴人取得三百七十萬元，及塗銷抵押權之事，
      既為上訴人所明知，且上訴人因一九三、一九四地號土地非其所獨有，故僅願
      付一百萬元本票已如前述，即上訴人願就三百七十萬元中之一百萬元債務，負
      承擔清償之責任，上訴人主張其與被上訴人間無任何債權債務關係存在等語，
      即不足採。
五、上訴人對系爭本票上印文之真正，並不爭執，就其主張係遭盜蓋一節，未能舉證
    證明之，而系爭一百萬元之本票，係因被上訴人之夫之五筆土地貸款所得之三百
    七十萬元，塗銷上訴人所有一九三、一九四地號抵押權後，上訴人因土地非其所
    獨有，僅願就其中一百萬元負責所簽發，此則其持有系爭本票之原因關係，兩造
    間即有此票據債權存在，從而，上訴人請求確認被上訴人持有上訴人名義於八十
    三年二月四日所簽發金額一百萬元，到期日十三年三月四日之本票票據債權不存
    在，並無理由，應予駁回。原審為上訴人敗訴之判決，其理由雖有不同，惟結論
    無二致，上訴意旨猶指摘原判決不當，求予廢棄改判，為無理由，應予駁回。
六、本件事實已臻明確，兩造其餘攻擊或防禦之方法，經核於判決結果無何影響，爰
    不一一論述，此在敘明。
七、據上論結，本件上訴為無理由，依民事訴訟法第四百三十六條之一第三項、第四
    百四十九條第二項、第七十八條，判決如主文。
中      華      民      國    九十      年      三      月      二      日
                              民事第二庭審判長法官  丁蓓蓓
                                              法官  黃書苑
                                              法官  吳青蓉
右為正本係照原本作成
本件不得上訴
中      華      民      國    九十      年      三      月      十四    日
                                        法院書記官  吳芳玉


司法院資訊處製作；財團法人民間司法改革基金會備份。
